【裁判字號】    97,易,1610
【裁判日期】    971124
【裁判案由】    過失傷害
【裁判全文】
臺灣臺南地方法院刑事判決              97年度易字第1610號
公  訴  人  臺灣臺南地方法院檢察署檢察官
被      告  乙○○
上列被告因過失傷害案件，經檢察官提起公訴（九十七年度調偵
字第四０三號），本院判決如下：
    主  文
乙○○從事業務之人，因業務上之過失傷害人，處有期徒刑肆月
，如易科罰金，以新臺幣壹仟元折算壹日。
    事  實
一、乙○○為富美紙器股份有限公司（下稱：富美公司）副廠長
    ，平日於該公司亦協助操作堆高機卸貨工作，為從事業務之
    人，丙○○於民國九十五年十二月二十一日上午十二時三十
    分許，駕駛車牌號碼９１１－ＨＧ之平板車以紙捲互相堆疊
    成二層固定方式（圖示，詳如九十七年度交查字第五九九號
    卷第十九頁），載運二十九捲紙捲（每捲紙捲輕者約七百公
    斤、重者約一千公斤不等），總重約二十五公噸至富美公司
    位於臺南縣仁德鄉○○路八六號之廠房進行卸貨作業，乙○
    ○在該廠房內駕駛堆高機協助卸貨時，原應注意其未依勞工
    安全衛生教育訓練規則之相關規定接受訓練單位駕駛堆高機
    特殊作業安全衛生教育訓練，依法不得駕駛堆高機，詎其並
    未接受取得荷重在一公噸以上之堆高機操作人員訓練合格，
    且駕駛堆高機應注意前方狀況及現場工作人員之安全，當丙
    ○○站在平板車上負責卸貨，並由富美公司廠長蘇正長駕駛
    堆高機先夾取平板車下層紙捲之最後方一個紙捲（下稱：紙
    捲（Ａ））離去後，上層紙卷（下稱：紙捲（B））便順勢
    滑落下層最後方，丙○○即站上紙捲（B）並持長鐵條欲將
    紙捲（B）及其前方之紙捲（下稱：紙捲（C））慢慢往後推
    移，除可阻擋紙捲（C）上層之紙捲（下稱：紙捲（Ｄ））
    順勢慢慢滑落下層外，並可便利隨後由乙○○駕駛之堆高機
    夾取下層最後方之紙捲（B），而依當時並無不能注意之情
    形，然乙○○竟疏未注意，便將進行卸貨作業而站立於前開
    平板車上之丙○○下方之紙捲（B）迅速往後夾移，致丙
    ○○重心不穩而自該平板車上摔落趴在地上，斯時置於平
    板車上的紙捲（C），因缺乏任何阻擋再加之上層紙捲（Ｄ
    ）之重量下壓推擠下，隨即順勢往後滾動，乙○○見狀為避
    免紙捲（C）自平板車上滑落壓傷正趴在地面之丙○○，隨
    即駕駛尚夾住紙捲（B）之堆高機迅速趨前行駛，並即時將
    紙捲（C）阻擋於平板車上，然乙○○於駕駛堆高機行駛中
    ，右前車輪卻不慎輾過丙○○之右手，致丙○○受有右手輾
    傷、食、中指截肢、左肘肱骨頭小片骨折等傷害。
二、案經丙○○訴請臺灣臺南地方法院檢察署檢察官偵查起訴。
    理  由
壹、程序方面
    按刑事訴訟法第一百五十九條之五明定：「被告以外之人於
    審判外之陳述，雖不符前四條之規定，而經當事人於審判程
    序同意作為證據，法院審酌該言詞陳述或書面陳述作成時之
    情況，認為適當者，亦得為證據。」、「當事人、代理人或
    辯護人於法院調查證據時，知有第一百五十九條第一項不得
    為證據之情形，而未於言詞辯論終結前聲明異議者，視為有
    前項之同意。」，其立法理由在於傳聞證據未經當事人之反
    對詰問予以核實，乃排斥其證據能力。惟當事人如放棄對原
    供述人之反對詰問權，於審判程序表示同意該等傳聞證據可
    作為證據，此時，法院除認該傳聞證據欠缺適當性外，自可
    承認其證據能力。又當事人、代理人或辯護人於調查證據時
    ，知有刑事訴訟法第一百五十九條第一項不得為證據之情形
    ，卻表示「對於證據調查無異議」、「沒有意見」等意思，
    而未於言詞辯論終結前聲明異議者，應視為已有將該等傳聞
    證據採為證據之同意（最高法院九十四年度台上字第二九七
    六號判決意旨參照）。查被告乙○○對於證人即被害人丙○
    ○於警詢時之審判外陳述，在本院準備程序及審判程序中，
    就該證據能力一節，均表示「無意見」之意思（見本院卷第
    十八頁），且未於言詞辯論終結前聲明異議，揆諸前揭說明
    ，應視為被告已有將該等傳聞證據採為證據之同意，另本院
    審酌證人丙○○於警詢時之陳述，均係就被告乙○○涉犯業
    務過失傷害之事實所為之陳述，且為被告所肯認，本院復查
    無違法或不實之處，是該等傳聞證據並無欠缺適當性之情形
    ，自可承認其證據能力。
貳、實體方面：
  一、訊據被告乙○○固坦承於上開時、地，與告訴人共同進行
      紙捲卸貨作業，及告訴人受有右手輾傷、食、中指截肢、
      左肘肱骨頭小片骨折傷害等事實。惟矢口否認犯行，辯稱
      ：伊駕駛堆高機將紙捲（B）夾取往後退時，丙○○站上
      紙捲（C）並將紙捲（C）往後推，其因紙捲（C）往後滑
      動而重心不穩自行掉落地面上，當時伊見狀還大喊「危險
      、快跑」，並駕駛堆高機前去阻擋紙捲（C）滑落，然因
      丙○○之前移動紙捲（C）及上層之紙捲（Ｄ）時施力不
      平均，造成紙捲（Ｄ）自平板車上直接翻落地面碾壓過其
      右手掌成傷云云。經查：
  （一）告訴人之右手掌確於上述時、地遭重物碾壓，受有右手
        輾傷、食、中指截肢、左肘肱骨頭小片骨折傷害之事實
        ，業據證人即告訴人丙○○於警詢、偵查及本院審理時
        證訴明確，並有財團法人奇美醫院九十六年四月二十五
        日出具之診斷證明書、財團法人奇美醫院九十七年五月
        十三日（九七）奇醫字第二四八四號函附奇美醫院法院
        專用病情摘要各一件在卷可稽（見交查字第五八號偵查
        卷第十五頁；交查字第五九九號偵查卷第二、三頁）。
        又按刑法第十條第四項第四款所稱毀敗一肢以上之機能
        ，係指肢體因傷害之結果完全喪失其效用者而言，初不
        以驗斷時之狀況如何為標準，如經過相當之診治而能回
        復原狀，或不能回復原狀而僅祇減衰其效用者，仍不得
        謂為該款之重傷（最高法院二十八年上字第一０九八號
        判例意旨參照）。查本件告訴人右手掌所受前揭傷勢，
        依上開診斷證明書及財團法人奇美醫院函文所載，係食
        指、中指之截肢傷害，而大拇指、無名指與小指則尚完
        好，是告訴人所受之傷勢雖甚嚴重，但其手指功能並未
        完全喪失，未達於毀敗一肢機能之程度，尚不該當於刑
        法第十條第四項第四款之重傷害要件，先予敘明。
  （二）被告雖以證人丙○○所受傷勢係遭紙捲（Ｄ）直接掉落
        碾壓所致云云。然查：證人丙○○受有前揭傷勢之原因
        ，業據其前於警詢及偵查中一致證稱：「九十五年十二
        月二十一日那天廠長接第一個紙捲，乙○○接第二個，
        他們輪流夾，乙○○接第二個時，我正準備把第三個放
        上去，我人站在第二個上面，乙○○急著將第二個夾走
        ，我就掉下來趴在地上，因紙捲持續滾動，乙○○為防
        止紙捲掉下壓傷我，所以駕駛堆高機擋住滾動的紙捲，
        行進當中就輾到我的右手掌」等語（見交查字第五八號
        偵查卷第八、二十頁）；復於本院審理時證稱：「（問
        ：卸貨過程為何？）因為貨車搭載的紙捲上下堆疊共有
        二層，上層的紙捲就堆在下層紙捲兩捲的縫隙中，卸貨
        就由下層最後面的一個紙捲用單邊壓平的鐵管插入縫隙
        中將下層的最後一個紙捲先推到平板車後面，堆高機就
        在平板車正後面一次夾一個紙捲，如果紙捲尺幅比較小
        ，就可以一次夾兩個紙捲，下層的紙捲推出夾走後，上
        層的紙捲就會掉下來，第二個就將由上層掉下的紙捲推
        出給堆高機搬運離開，所以我們推出紙捲的順序依序就
        是下層的最後一個紙捲，其次為上層的第二個紙捲，依
        序為之；（問：九十五年十二月二十一日當天，你如何
        從平板車紙捲上掉下來？【提示交查卷第十九頁】）卸
        貨過程，第一層最後的一個紙捲（Ａ）我推出後，由富
        美公司的廠長蘇正長先用堆高機夾走，此時上層最後一
        個紙捲（Ｂ）會掉到下層，我就要站到該紙捲（Ｂ）的
        上方，準備將第一層的（Ｃ）、（Ｂ）一併往前推，讓
        第二層的（Ｄ）掉到第一層來，我人還站在（Ｂ）上方
        還未將（Ｃ）往前推時，被告乙○○駕駛堆高機過來很
        快就將（Ｂ）夾走，我就順勢掉到平板車後方，當時平
        板車上的（Ｃ）往後滾動，乙○○見狀就將還夾著紙捲
        （Ｂ）的堆高機往前開去擋住紙捲（Ｃ），以免紙捲（
        Ｃ）滑動掉下來壓到我的身體，但是被告堆高機的右前
        輪不小心就壓到我的右手掌；（問：你當時掉落地面時
        ，身體形狀為何？）我當時趴在地上；（問：你的腳在
        何處？）我的頭是朝著堆高機車頭的位置，整個人趴在
        地上，乙○○的堆高機往前駕駛要去擋住紙捲（Ｃ）時
        ，他的右前車輪就壓到我的右手掌；（問：當時平板車
        上的（Ｃ）、（Ｄ）紙捲及其他（Ｃ）、（Ｄ）前方的
        紙捲有無滑落到地面上？）都沒有」等語明確（見本院
        卷第三一至三四頁）。則互核被告所辯及證人丙○○上
        揭所證之情，當紙捲（Ｃ）在平板車上往後滑動之際，
        既經被告駕駛前來之堆高機阻擋於平板車上，則位於上
        層之紙捲（Ｄ）果真有自平板車上翻落而下，當係向平
        板車兩側掉落，殊無碾壓趴在平板車後方地面之證人丙
        ○○右手掌之可能。
  （三）證人丙○○另證稱：伊當時係站在紙捲（Ｂ）上方拿著
        約一點五公尺長之單邊壓平鐵管去插入紙捲（Ｃ）與上
        層紙捲（Ｄ）間之縫隙，要將紙捲（Ｃ）、（Ｂ）慢慢
        往後推等語在卷（見本院卷第三四頁），準此，依證人
        丙○○前揭所證在平板車上進行紙捲卸貨之順序以觀，
        證人丙○○以鐵管插入紙捲（Ｃ）與上層紙捲（Ｄ）間
        之縫隙，並將下層的紙捲（Ｃ）、（Ｂ）慢慢往平板車
        後方推移，此不僅可藉由紙捲（Ｃ）、紙捲（Ｂ）之向
        後移動動能以抵銷上層紙捲（Ｄ）重量之下壓動能推擠
        ，讓紙捲（Ｄ）能緩慢順勢滑落下層位置，且可使紙捲
        （Ｃ）、（Ｂ）往後滑動至平板車後方位置，以利在平
        板車後方之堆高機進行夾取紙捲作業，於此情況下，證
        人丙○○站在紙捲（Ｂ）上手持單邊壓平鐵管去插紙捲
        （Ｃ）與上層紙捲（Ｄ）間縫隙，其施力作用方向，必
        是順勢往上並往前即平板車車頭方向，在此施力方向之
        作用力，實無可能將上層之紙捲（Ｄ）推落至平板車下
        ；況且，以上層紙捲（Ｄ）之重量高達七百至一千公斤
        左右，單憑證人丙○○站在下層之紙捲（Ｂ）手持約一
        點五公尺長之單邊壓平鐵管進行施力，亦難想像其何能
        將紙捲（Ｄ）推落至平板車下；再者，依證人丙○○所
        證其當時於平板車後方地面趴躺位置，乃係頭部朝堆高
        機車頭，亦即與平板車之車頭停放方向成正相反對，則
        以被告駕駛前來之堆高機既已阻擋紙捲（Ｃ）於平板車
        上，紙捲（Ｄ）亦無可能自平板車後方掉落，縱紙捲（
        Ｄ）自平板車後方掉落而下，亦勢將直接墜落在趴躺於
        地面之證人丙○○之腳部及後背部等部位，然依證人丙
        ○○之前開傷勢，並無任何腳部或後背部之傷勢，可徵
        證人丙○○之前揭傷勢，並非遭紙捲（Ｄ）碾壓所致甚
        明，是被告前揭所辯，顯與事實不符，自無可採。
  （四）證人即奇美醫院主治醫師甲○於本院審理時證稱：「（
        問：九十五年十二月二十一日，丙○○送至奇美醫院急
        診時是否由你負責診治？）當天手術是由我負責，因為
        丙○○的右手掌壓碎的很嚴重；（問：手術過程中，你
        有無詢問丙○○，他的傷勢如何造成？）我一看就知道
        是被重物壓傷；（問：被害人的傷勢有無可能是輪胎所
        造成？）當時他的右手掌背面除了被壓碎外，還有摩擦
        的傷痕，摩擦的傷痕有可能是因為被輪胎輾過，所以才
        有摩擦的痕跡，因為如果只是直接遭重物由上而下墜落
        重擊，不會有摩擦的現象；（問：你剛才所述，被害人
        的右手掌有摩擦的痕跡情形為何？）以往到我們醫院診
        治的病人，很多都是被工廠的皮帶捲入機械中，除了手
        指骨頭斷裂，手掌也會有摩擦的痕跡，被害人手掌的背
        面就是有這種摩擦的痕跡，代表有遭輾壓過的情形。由
        照片影本可以明顯看出被害人右手掌背面有摩擦的痕跡
        ；（問：如果堆高機前方夾著紙捲，重量約七百至一千
        公斤，被害人被該車壓過，食指、中指是否會全部碎裂
        ？）會」等語在卷（見本院卷第三六至三八頁），再觀
        諸證人丙○○於治療時所拍攝之照片所示（見本院卷第
        四四頁），亦可明顯看出證人丙○○右手掌背面確有遭
        重物碾壓之摩擦痕跡，益徵證人丙○○所受前揭傷勢，
        係遭被告駕駛堆高機於行進中輾過所造成無誤。
  二、被告在該廠房內駕駛堆高機協助卸貨時，原應注意其未依
      勞工安全衛生教育訓練規則之相關規定接受訓練單位駕駛
      堆高機特殊作業安全衛生教育訓練，依法不得駕駛堆高機
      ，且駕駛堆高機應注意前方狀況及現場工作人員之安全，
      竟疏於注意，其於駕駛堆高機卸貨，因見紙捲（Ｃ）即將
      滾落，為避免壓到趴躺於地面來不及閃避之證人丙○○，
      乃駕駛堆高機前去阻擋紙捲（Ｃ），右前車輪因而不慎碾
      壓證人丙○○之右手掌，致證人丙○○前揭傷勢，被告自
      有過失甚明，且其過失行為與告訴人之受有上開傷害間，
      亦有相當因果關係，應堪認定。
  三、綜上，被告前開所辯，顯與事實不符，洵無可採。本件事
      證明確，被告犯行堪予認定，自應依法論科。
  四、核被告所為，係犯刑法第二百八十四條第二項前段之業務
      過失傷害罪。爰審酌被告並未接受駕駛堆高機之訓練，且
      未經堆高機操作人員訓練合格，竟貿然在廠房內駕駛堆高
      機協助卸貨，因而致證人丙○○受有前揭傷勢之過失程度
      ，其犯後否認犯行，亦未與證人丙○○達成和解，兼衡其
      係為避免紙捲（Ｃ）掉落壓到趴躺於地面之證人丙○○而
      為本件過失犯行，且由於被告駕駛堆高機前去及時將紙捲
      （Ｃ）阻檔於平板車上，始避免證人丙○○受到更大傷害
      等一切情狀，量處如主文所示之刑，並諭知易科罰金之折
      算標準。
據上論斷，應依刑事訴訟法第二百九十九條第一項前段，刑法第
二百八十四條第二項前段、第四十一條第一項前段，刑法施行法
第一條之一，判決如主文。
本案經檢察官王誠到庭執行職務。
中    華    民    國    97    年    11    月    24    日
                  刑事第十三庭  法  官  張銘晃
以上正本證明與原本無異
如不服本判決應於送達後10日內向本院提出上訴狀
                                書記官  韓若玉
中    華    民    國    97    年    11    月    24    日
附錄本案論罪科刑法條全文：
刑法第284條
因過失傷害人者，處六月以下有期徒刑、拘役或五百元以下罰金
，致重傷者，處一年以下有期徒刑、拘役或五百元以下罰金。
從事業務之人，因業務上之過失傷害人者，處一年以下有期徒刑
、拘役或一千元以下罰金，致重傷者，處三年以下有期徒刑、拘
役或二千元以下罰金。


司法院資訊處製作；財團法人民間司法改革基金會備份。
